臺灣高等法院臺南分院刑事判決　　　九十二年度上易字第一○八二號　Ａ
　　　上　訴　人　臺灣台南地方法院檢察署檢察官
　　　被　　　告　甲　○　○
　　　選任辯護人　查　名　邦
右上訴人因被告恐嚇取財件，不服臺灣臺南地方法院九十二年度易字第八五六號中華
民國九十二年八月二十九日第一審判決（起訴案號：臺灣臺南地方法院檢察署九十一
年度偵字第一０九五五號），提起上訴，本院判決如左：
      主      文
上訴駁回。
      理      由
一、公訴意旨略以：被告甲○○（下稱被告）在臺南市○○路一一六巷二十四號經營
    「大財富電子遊戲場」，於民國（下同）九十一年九月十一日下午二時許，接獲
    店員李俐相通報有顧客乙○○（原名黃若蓁）在店內以手機破壞電子遊戲機台，
    乃與其妻即店長陳悅如、不詳姓名之成年男子與女子各一人趕回該遊戲場處理，
    被告甲○○叫乙○○到該遊戲場地下室商談如何賠償，以先前店內數台電子遊戲
    機台遭人損壞為由，竟意圖為自己不法之所有，要乙○○立切結書承認破壞機台
    並賠償全部機台損失新台幣（以下同）二十萬元被拒，被告甲○○即以加害生命
    之事，恐嚇乙○○稱「若不賠償的話，不讓妳回家」、「要將妳貼膠布，還要讓
    妳成為無名屍」等語，並命乙○○雙手抱熱水壺，在旁之不詳姓名女子持煙灰缸
    砸乙○○頭部及出手毆打其臉部（傷害部分業據告訴人乙○○撤回告訴，經台灣
    臺南地方法院檢察署檢察官為不起訴處分確定），使乙○○心生畏懼而同意全數
    賠償，因身上無錢賠償，乃電話聯絡友人李樂韻商借七萬元，即簽立「本人用不
    當手段使機台損毀，本人願負責任賠償金二十萬元整，已轉交七萬元給店家，而
    後十三萬元於九十一年九月二十日前送交店家」之切結書後，由陳悅如駕車載李
    俐相與乙○○至臺南市○○路○段二七一號之聯邦銀行與李樂韻碰面，並由李樂
    韻提領七萬元交付陳悅如，因認被告甲○○涉犯刑法第三百四十六條第一項之恐
    嚇取財罪嫌等語。
二、按犯罪事實應依證據認定之，無證據不得認定犯罪事實。又不能證明被告犯罪者
    ，應諭知無罪之判決，刑事訴訟法第一百五十四條第二項、第三百零一條第一項
    分別定有明文。又事實之認定，應憑證據，如未能發現相當證據，或證據不足以
    證明，自不能以推測或擬制之方法，以為裁判基礎（最高法院四十年台上字第八
    六號判例參照）。再告訴人之告訴，本以使被告受刑事訴追為目的，故其陳述是
    否與事實相符，自應調查其他證據，以資審認，苟其所為攻擊之詞，尚有瑕疵，
    則在此瑕疵未予究明以前，即不能遽採為斷罪之基礎，最高法院著有六十九年台
    上字第一五三一號判決可資參照。另按認定犯罪事實，所憑之證據，雖不以直接
    證據為限，間接證據亦包括在內，然無論直接或間接證據，其為訴訟上之證明，
    須於通常一般之人均不致於有所懷疑，而得確信其為真實之程度者，始得據之為
    有罪之認定，倘其證明尚未達到此一程度，而有合理性懷疑之存在時，即無從為
    有罪之認定，此亦有最高法院七十六年台上字第四九八六號判例可資參照。
三、公訴人認被告涉有右揭犯行，無非係以告訴人乙○○之指述、證人李樂韻之證述
    、告訴人乙○○提出之診斷證明書與切結書影本各一紙等附卷可佐，及被告甲○
    ○雖提出機版修理、程式修改、拆解內碼、液晶ＩＣ面版等統一發票十一紙為證
    ，然被告甲○○之妻子陳悅如另經營「萬象電子遊戲場」，是上開統一發票所載
    修理之電子遊戲機台是否全係「大財富電子遊戲場」之機台，非無疑問，又電子
    遊戲場所受損害機台為三、四台，中古機台價格每台約五千元，被告所指述乙○
    ○僅破壞價值約五千元之中古機台一台，被告卻要乙○○賠償其他數量不詳之機
    台二十萬元，顯有嫁禍於人，要乙○○賠償全部損失之嫌，苟非被告恫嚇乙○○
    ，乙○○豈願以四十倍顯不相當之金額賠償被告為其主要論據。惟訊據被告堅決
    否認涉有右揭犯行，於原審辯稱：案發前店內之電動玩具機台常發生不正常當機
    ，維修人員說是有人以干擾器干擾機台內之程式，故當日乙○○所玩的電動玩具
    機台發生不正常當機，經店員李俐相發現後又毀損機台，李俐相才致電伊回店內
    處理，伊懷疑乙○○以干擾器干擾機台內之程式，向乙○○稱要報警處理，乙○
    ○始稱要好好談；係乙○○自願簽立切結書，伊並未恐嚇她等語。被告於本院亦
    辯稱：伊沒有動手，並未恐嚇她，她只賠伊七萬元，其餘十三萬元沒有賠伊，還
    告伊，告訴人的筆錄說詞前後不一等語。
四、經查：
（一）告訴人乙○○先於九十一年九月十六日警詢中指訴被告恐嚇取財，稱：「我於
      九十一年九月十一日下午二時左右，在臺南市○○路一一六巷二十四號大財富
      電子遊戲場，遭店內人員恐嚇取財及傷害我」、「他們男女共五人叫我到該店
      地下室，說我破壞該店機台，我說沒有，他們就說一定要承認，我堅持說沒有
      ，他們五人之中負責人甲○○就說要將我貼膠布，還要讓我成為無名屍，另一
      名女子（姓名不詳）有拿煙灰缸砸我頭及打我的臉，還強迫我簽切結書，要賠
      償二十萬元」云云（見警訊卷第七頁、第八頁），嗣又於同年十月五日警詢中
      改口否認被告恐嚇取財，陳稱：「有關恐嚇取財部分係因我與該甲○○因認
      知上有所不同所以產生誤會，我才會一時緊張及氣憤，才會如此說的」、「當
      日之情形係我至該大財富電子遊戲場消費娛樂，但因我所打玩之機具（遊戲台
      ）內有分數，且遊戲說明中有定打玩至一定之分數時，可依電玩機具內所顯示
      之分數兌換獎品，但我屢打不中，且分數亦經常亂碼，我一時氣憤便拍打機台
      及螢幕、鍵盤等，後被店家發現，店家說我破壞機台，要求我賠償，且我當時
      緊張害怕，又僅一人在場，才會協同我朋友替我處理有關賠償事宜，但事後我
      心有不甘，才會向警方報警遭恐嚇取財，但事實並非如此」、「（甲○○有無
      說要將你貼膠布、及說要讓妳成為無名屍？）可能是我聽錯了」、「該張切結
      書是我同意甲○○叫店內員工所書寫的，而我簽名的無誤」、「甲○○並沒有
      強迫我簽」等語（見警訊卷第十頁），然復於同月十一日警詢中、檢察官偵訊
      及原審訊問時，又改口指訴被告恐嚇取財，稱：甲○○恐嚇伊簽立切結書支付
      二十萬等語（見警訊卷第十二頁、偵卷第十九頁至二十頁、原審卷第二二頁）
      ，是告訴人乙○○就被告是否恐嚇伊簽立切結書支付二十萬元之事實，前後齟
      齬指訴不一，已有可疑。且觀諸告訴人乙○○就其行動電話為何損壞乙節，於
      偵訊時陳稱：「甲○○叫我去地下室，不讓我上來，我很害怕要打電話找家人
      ，但打不通很緊張，行動電話就掉到地上」等語（見偵卷第十九頁背面），嗣
      於原審訊問時又改口陳稱：「後來，就有一個男的和一個女的下來，把我的皮
      包搶走，把裡面的錢財約一、二萬元拿走，皮包摔在地上，裡面的手機也弄壞
      了，因此我沒有辦法打電話」云云（見原審卷第二一頁），就其遭受何人如何
      之毆打、恐嚇，暨如何簽立切結書等事實經過於警詢、偵訊及原審調查中言詞
      反覆，何者為真，單憑其前後不一之供述，實無從憑採。
（二）次查，告訴人乙○○受傷情形，告訴人固於警訊中指稱：另一名女子有拿煙灰
      缸砸我頭及打我的臉云云，已如上述，並於原審調查時指稱：「女子拿煙灰缸
      敲打我左側前額、眼睛、還有嘴角」等語（見原審卷第二二頁），證人李樂韻
      亦附和陳稱：「我看到時，我嚇了一跳，他嘴唇有破掉，額頭有瘀青‧‧約三
      公分一片的瘀青，在聯邦銀行樓下，利用騎樓燈光，可以看到，最明顯的是嘴
      巴整個破掉，流血的樣子」云云（見原審卷第六九頁、第七十頁、第七二頁）
      ，則由告訴人乙○○指述遭煙灰缸砸頭及證人李樂韻證述告訴人額頭三公分瘀
      青一片之情形觀之，告訴人乙○○額頭所受傷勢應屬嚴重，其受傷範圍亦應屬
      顯而易見。然觀諸告訴人乙○○竟非於當日即行驗傷告訴，而係於案發五日後
      即同年九月十六日始至醫院應診，有其提出之診斷證明書可據（見警訊卷第十
      七頁），又診斷證明書上僅記載：下嘴唇０‧八×０‧五公分咬傷及瘀血之
      傷勢，其前揭遭人毆傷之供述是否屬實，並非確信無疑。經原審再次去函該醫
      院詢問告訴人乙○○之傷勢，該院函覆：「乙○○於九十一年九月十六日至門
      診要求驗傷，自述四天前遭人以煙灰缸毆打，當日檢查僅見下嘴唇內側黏膜０
      ‧八×０‧五公分咬傷及瘀血，其他部位未見明顯外傷痕跡，當日未紀錄到自
      述遭毆打部位的詳細位置」等語，此有該院九十二年年七月二十八日九十二年
      南醫歷字第０九二００００四四一九號函附卷可佐（見原審卷第八一頁），已
      與上開指訴被毆之情形不符，倘如告訴人乙○○所述傷害，係遭煙灰缸所傷，
      則衡情持煙灰缸砸頭部、臉部，應不致造成下嘴唇「咬傷」之傷害，且煙灰缸
      質地堅硬，所造成之傷勢當不僅止於下嘴唇０‧八×０‧五公分咬傷及瘀血。
      況證人李樂韻所稱，告訴人乙○○額頭既有三公分一片之瘀青，又豈會於驗傷
      時即行消散，毫無傷痕，且係「咬傷」，足見告訴人乙○○所稱遭不詳女子以
      煙灰缸砸頭、臉云云及證人李樂韻證述告訴人乙○○額頭有三公分一片之瘀青
      云云均非實在，被告辯稱：並未傷害告訴人乙○○等語，應可採信。證人李樂
      韻嗣雖於原審稱：「當時有二名女子緊跟著乙○○，跟隨的距離，沒有超過我
      現在（當庭）陳述的位置與辯護律師間的距離」、「乙○○把錢交給該二名女
      子後，與我一起走的云云。」（見原審卷第七一頁），然證人李樂韻之上開證
      述，僅能證明告訴人乙○○有交錢之事實，不能證明告訴人乙○○確遭被告毆
      打、恐嚇，是公訴人以證人李樂韻之證詞遽認被告有向告訴人乙○○恐嚇取財
      之犯行，尚有瑕疵不足採取。
（三）再查，證人即負責維修「大財富電子遊戲場」電動玩具機台之高岳企業有限公
      司負責人陳俊仁於原審到庭證稱：「（臺南市○○路一一六巷十四號大財富電
      子遊戲場是否你們公司客戶？）是的」、「（九十一年九月間你們公司是否多
      次維修該遊藝場之機台？）是的，有多次維修」、「那幾次都是因為不正常操
      作所造成的故障」、「（何謂不正常操作所造成的故障？）他們的情形是當機
      ，我們檢查後，發現機台受到高壓電擊，機板無法承受高壓電，就產生當機。
      這種情形，我們就維修機板。」、「（當機情形是否會牽涉到程式修改？）程
      式要重新灌裝，老闆周先生擔心客人知道利用程式贏錢，所以要求我要重新改
      內碼，讓程式跑得不一樣」、「（當機後的維修，即維修機板、修改程式，其
      費用是否很高？）是的」、「修改程式、拆解內碼約要半個月左右，機板維修
      要看故障的狀況」等語（詳原審卷第七二頁至第七六頁），足徵被告甲○○所
      經營「大財富電子遊戲場」之電動玩具機台於案發前確實有遭受高壓電擊當機
      之情形。另佐以證人即「大財富電子遊戲場」店員李俐相到庭證稱：「告訴人
      到我們店內玩電動玩具至少有八、九次以上，其實，我們店內生意也不是很好
      ，通常機台都只有他一人在玩，只要他一來機台就會當機，因此，我們就會特
      別注意玩這個機台的客人」、「到了下午三、四點時，我聽到一聲很大的『碰
      』的聲音，然後，我看到告訴人玩的那台機具，整個面板都已經破掉了」等語
      （見原審卷第三三頁至第三四頁、第三六頁），且告訴人乙○○於九十一年十
      月五日警詢時亦陳稱：「我確實有將該店之機具破壞」等語（見警詢卷第九頁
      背面），綜合上情，被告顯有相當理由認告訴人乙○○不僅毀損電動玩具機台
      ，尚且以不正當方法數次干擾電動玩具機台內之程式，從而，其要求告訴人乙
      ○○賠償所有因此所造成之損害二十萬元，又告訴人乙○○因遭李俐相店員指
      證以不正當方法干擾電動玩具機台，而有破壞電動玩具機台之行為所簽立允諾
      賠償之切結書，均核與常情相符。又參諸被告提出維修電動玩具機台之統一發
      票金額，總額達二十九萬三千六百元，倘被告有意嫁禍於告訴人乙○○，又豈
      會僅令告訴人乙○○給付二十萬元之理，是公訴人以被告僅以告訴人乙○○毀
      損一台價值約五千元之中古機台，即令告訴人乙○○賠償全部損失，苟非被告
      恫嚇告訴人乙○○，告訴人乙○○又豈願以四十倍顯不相當之金額賠償被告云
      云，遽認被告涉有恐嚇取財犯行，尚屬無據。
五、綜上所述，本件告訴人乙○○上開先後指訴不一，已有瑕疵，而證人李樂韻之證
    述僅係附和告訴人之詞又無法證明被告確有恐嚇告訴人乙○○之犯行，自不能單
    憑告訴人乙○○之片面指訴及上開診斷証明書等即遽入被告於罪。此外，復查無
    其他積極證據足認被告有何恐嚇取財犯行，原審以不能證明被告犯罪，而諭知無
    罪，本院經核並無不合，檢察官上訴意旨循告訴人之意，仍執前詞指摘證人陳俊
    仁、店員李俐相之證詞不實，告訴人確係受被告等人暴力傷害脅迫，至告訴人於
    九十一年十月五日之警訊筆錄中陳述被告無恐嚇取財、傷害犯行，係因朋友協調
    和解，伊想息事寧人，才撤回傷害告訴、迴護被告稱未恐嚇取財云云，並無可取
    ，為無理由，應予駁回。
據上論結，應依刑事訴訟法第三百六十八條，判決如主文。
本案經檢察官曾銘芳到庭執行職務。
中    華    民    國      九十三      年      二      月        三      日
                                  臺灣高等法院臺南分院刑事第二庭
                                      審判長法官  葉    居    正
                                            法官  林    勝    木
                                            法官  莊    俊    華
右正本證明與原本無異。
不得上訴。
                                      法院書記官  廖    明    娟
中    華    民    國      九十三      年      二      月        六      日
